臺灣嘉義地方法院刑事判決　　　　　　 94年度簡上字第119號
上　訴　人
即　被　告　甲○○
　　　　　　　　　　　號
上列上訴人因偽造文書等案件，不服本院嘉義簡易庭中華民國九
十四年五月二十日九十四年度嘉簡字第六一九號第一審判決（聲
請簡易判決處刑書案號：臺灣嘉義地方法院檢察署九十四年度偵
字第一五七五號），提起上訴，本院管轄之第二審合議庭判決如
下：
    主  文
上訴駁回。
    事  實
一、甲○○於民國（下同）九十二年間因缺錢使用，明知其並未
    在「冠喬實業有限公司」任職，竟與綽號「阿拉」之乙○○
    （另案審理）共同基於意圖為自己不法所有及行使偽造文書
    之概括犯意，約定由乙○○負責向銀行申辦現金卡或信用卡
    ，俟銀行核卡後，甲○○須給付核卡額度百分之五至百分之
    十之現金予乙○○作為傭金，而乙○○則告訴甲○○，銀行
    審核人員查核是否有在職工作之問題，渠會應付，並拿出臺
    灣土地銀行、國泰世華銀行、台新銀行、慶豐銀行、大眾銀
    行、日盛銀行、安信銀行之現金卡（或信用卡）申請書給甲
    ○○簽名，甲○○則於簽名後將其身分證影本及申請書一併
    交給乙○○，並授權乙○○在前揭銀行之申請書上填入甲○
    ○任職於「冠喬實業有限公司」等資料，並偽造冠喬實業有
    限公司（以下簡稱冠喬公司）之印章，蓋在員工職務證明書
    ，以證明甲○○為冠喬公司之員工，乙○○並偽造各類所得
    扣繳憑單，嗣將偽造好之職務證明書、各類所得扣繳憑單交
    給甲○○過目後，再持前揭資料連續於：
（一）九十二年一月二十七日，持偽造之員工職務證明書一張、
      臺灣土地銀行現金卡申請書一份，向臺灣土地銀行申辦現
      金卡，致使臺灣土地銀行陷於錯誤而核發現金卡一張。
（二）九十二年三月二十五日，持偽造之扣繳憑單一張、國泰世
      華銀行現金卡申請書一份，向國泰世華銀行申辦現金卡，
      惟因未通過國泰世華銀行之審核而未詐得現金卡。
（三）九十二年三月二十八日，持偽造之扣繳憑單一張、台新銀
      行現金卡申請書一份，向台新銀行申辦現金卡，使台新銀
      行陷於錯誤而核發現金卡一張。
（四）九十二年四月十日，持偽造之扣繳憑單一張、慶豐銀行現
      金卡申請書一份，向慶豐銀行申請現金卡，惟因未通過慶
      豐銀行之審核而未詐得現金卡。
（五）九十二年四月二十九日，持大眾銀行現金卡申請書一份，
      向大眾銀行申辦現金卡，使大眾銀行誤認其在冠喬實業有
      限公司任職有正當職業而陷於錯誤，因而核發現金卡一張
      。
（六）九十二年七月八日，持日盛銀行現金卡申請書一份，向日
      盛銀行申辦現金卡，惟因未通過日盛銀行之審核而未詐得
      現金卡。
（七）九十二年七月二十八日，持偽造之扣繳憑單一張、安泰信
      用卡股份有限公司信用卡申請書一份，向安泰信用卡股份
      有限公司申請信用卡，惟因未通過該公司之審核而未詐得
      信用卡。
（八）九十二年八月一日，持慶豐銀行現金卡申請書一份，向慶
      豐銀行申請現金卡，惟因未通過慶豐銀行之審核而未詐得
      現金卡。
二、甲○○與乙○○上開共同偽造扣繳憑單、職務證明書後，持
    向前揭銀行申辦現金卡、信用卡之行為，足生損害於冠喬實
    業有限公司、臺灣土地銀行、國泰世華銀行、台新銀行、慶
    豐銀行、大眾銀行、日盛銀行、安泰信用卡股份有限公司。
三、案經嘉義市警察局移送台灣嘉義地方法院檢察署檢察官偵查
    起訴。
    理  由
一、認定犯罪事實所憑之證據及理由：
    上訴人甲○○對於向多家金融機構申辦現金卡或信用卡一事
    雖不否認，惟辯稱：伊在各金融機構之申請書簽名後，即將
    申請書交由乙○○申請，係乙○○擅自在各申請書填入上訴
    人任職於冠喬公司，且由乙○○偽造職務證明書及各類所得
    扣繳憑單，乙○○之上開行為上訴人均不知情，且上訴人委
    其代辦之土地銀行、台新銀行、大眾銀行等現金卡，均有借
    有還，絕無意圖損害他人之行為云云。然查：
（一）對於上揭犯行上訴人在偵查時，已坦承不諱（見偵查卷第
      十四頁及第十五頁），又證人黃小訓、洪基菁、曾明月、
      蔡季蓉等人亦證述明確（見警卷第二十六頁至三十四頁、
      偵查卷第二十一頁至三十頁），復有土地銀行現金卡申請
      書、啟用登錄申請書、員工職務證明書、世華銀行信用卡
      申請書、上訴人身分證影本、富邦銀行信用卡影本、各類
      所得扣繳暨免扣繳憑單、Yoube預備金申請書、台新銀行
      金融卡約定書、Yoube之金融卡及密碼單領用證明、慶豐
      銀行信用卡申請書、Much現金卡申請書、日盛銀行現金卡
      貸款申請書、華信安泰信用卡申請書、富邦銀行信用卡消
      費明細及帳單、資料名冊及悔過書等在卷可稽。
（二）另證人乙○○於本院審理時證稱：（問：你究竟有無跟被
      告講或是拿給被告看這些薪資證明或扣繳憑單？）我在送
      件時候，都會寫一張小抄，上面有寫假如銀行要查核要如
 　 　何應對等語（見本審卷第六十一頁）。（問：你為何要寫
    　這張小抄給被告？）因為銀行會打電話跟被告照會，這樣
      才會跟申請書的內容相符等語（見本審卷第六十一頁）。
      （問：你當時有無將這種情況跟被告講？）沒有拿給他看
　　　，口頭上我有告訴他要加一些在職證明還有扣繳憑單等語
　　　（見本審卷第第六十二頁）。（問：你剛才說拿小抄給被
　　　告，是否意指被告在申請的時候早就知道他的工作證明是
　　　假的，所以才要配合跟銀行這樣講？）是的。我那個小抄
  　　上面寫的資料是假的，所以要配合跟銀行的徵信人員講，
　    我叫他要配合一下，因為銀行的徵信人員會打電話跟他確
      認等語（見本審卷第第六十二頁）。又證人乙○○亦證稱
      ：（問：小抄寫何內容？）寫公司的名稱、住址及在那邊
　　　工作多久、薪資、聯絡人等語。（問：扣繳憑單、職務證
　　　明都是你做的？）是的。被告實際上沒有在那個公司上班
　　　，也沒有領這個薪水等語（見本審卷第六十四頁）。由上
  　　可知，上訴人委託證人乙○○申請現金卡或信用卡時，明
    　知其本身因無工作證明，申請難以核准，故於乙○○代其
      申請時，陳某即寫好小抄交由上訴人熟記小抄內容，以便
      銀行人員確認時，能夠通過審核，而小抄內容亦寫明上訴
      人在冠喬公司工作，包括上訴人在該公司之工作年資、薪
      資及公司住址等，其辯稱不知乙○○偽造及虛填工作證明
      等文件，顯與上述證人所述不符，應不足採信。
（三）上訴人於九十二年間，係以打零工為生，為上訴人所自承
      ，而其竟在九十二年間向多家金融機構申請現金卡或信用
      卡使用，且目前尚積欠前開金融機構之現金卡及信用卡之
      款項新台幣十餘萬元未清償，其在短期內以不實之工作證
      明申請多張卡片使用，且積欠上開金額未還，其有詐欺之
      故意甚明。
    綜上所述，上訴人之犯行明確，堪以認定。
二、論罪科刑之理由：
 （一)核上訴人甲○○所為，係犯刑法第二百十六條、第二百十
      條之行使偽造私文書罪、第三百三十九條第三項、第一項
      之詐欺取財未遂罪、第三百三十九條第一項之詐欺取財罪
      。又其與乙○○二人間，就上開犯行有犯意聯絡及行為分
      擔，應論以共同正犯。上訴人偽造私文書復持以行使，偽
      造私文書之低度行為，應為行使之高度行為所吸收，不另
      論罪。又其偽造署押為偽造私文書之部分行為，亦不另論
      罪，而僅論以行使偽造私文書，又上訴人先後多次向前揭
      銀行詐欺及行使偽造私文書之行為，時間緊接，所犯為構
      成要件相同之罪名，顯係基於概括犯意反覆為之，為連續
      犯，依刑法第五十六條規定加重其刑。另上訴人所犯上開
      連續詐欺罪與連續行使偽造私文書罪間，有方法結果牽連
      之關係，為牽連犯，應從一重論以行使偽造私文書罪。上
      訴人犯罪所得臺灣土地銀行、台新銀行、大眾銀行現金卡
      各一張及員工職務證明書上偽造「冠喬實業有限公司統一
      發票專用章」、「冠喬實業有限公司」及「陳錦隍」之印
      文三枚均沒收。
（二）上訴人甲○○雖以不知情為由，認為原判決認事用法有誤
      ，然查：原審依上述事證，適用前開法條，並審酌上訴人
      之犯罪情狀，就其共同連續行使偽造私文書，足以生損害
      於他人，處有期徒刑五月，如易科罰金，以三百元折算一
　　　日。犯罪所得臺灣土地銀行、台新銀行、大眾銀行現金卡
　　　各一張及員工職務證明書上偽造「冠喬實業有限公司統一
  　　發票專用章」、「冠喬實業有限公司」及「陳錦隍」之印
    　文三枚均沒收。其認事用法並無違誤，量刑亦屬妥適，上
      訴人之上訴並無理由，應予駁回。
三、適用法律依據：
    刑事訴訟法第四百五十五條之一第一項、第三項、第三百六
    十八條。
本案經檢察官李志明到庭執行職務
中　　華　　民　　國　　94　　年　　11　　月　　25　　日
           刑事第三庭    審判長法　官  沈福財
                               法  官  卓春慧
                               法  官  陳仁智
以上正本證明與原本無異。
本件不得上訴。
中　　華　　民　　國　　94　　年　　11　　月　　25　　日
                               書記官  李佳惠
附錄論罪科刑法條全文：
刑法第339條
(普通詐欺罪)
意圖為自己或第三人不法之所有，以詐術使人將本人或第三人之
物交付者，處5年以下有期徒刑、拘役或科或併科1千元以下罰金
。
以前項方法得財產上不法之利益或使第三人得之者，亦同。
前二項之未遂犯罰之。
刑法第216條
(行使偽造變造或登載不實之文書罪)
行使第 210 條至第 215 條之文書者，依偽造、變造文書或登載
不實事項或使登載不實事項之規定處斷。
刑法第210條
(偽造變造私文書罪)
偽造、變造私文書，足以生損害於公眾或他人者，處 5 年以下有
期徒刑。
